【裁判字號】    99,裁,626
【裁判日期】    990318
【裁判案由】    都市計畫
【裁判全文】
最  高  行  政  法  院  裁  定
                                       99年度裁字第626號
聲  請  人  甲○○
上列聲請人因與相對人臺北市政府間都市計畫事件，對於中華民
國98年2月26日本院98年度裁字第471號裁定，聲請再審，經臺北
高等行政法院98年度再字第28號裁定移送前來，本院裁定如下：
    主  文
再審之聲請駁回。
再審訴訟費用由聲請人負擔。
    理  由
一、按對於終審法院之裁定有所不服，除合於法定再審原因得聲
    請再審外，不容以其他之方法聲明不服，故不服終審法院之
    裁定而未以聲請再審之程序為之者，仍應視其為再審之聲請
    ，而依聲請再審程序調查裁判。本件聲請人提出行政訴訟再
    審狀對於本院確定裁定聲明不服，依上說明，仍應視其為再
    審之聲請，而依聲請再審程序調查裁判。次按裁定已經確定
    ，而有行政訴訟法第273條第1項第1款規定：「適用法規顯
    有錯誤者」之事由，依行政訴訟法第283條規定，固得聲請
    再審。惟所謂「適用法規顯有錯誤」，係指原確定裁判所適
    用之法規與該案應適用之現行法規相違背，或與解釋判例有
    所牴觸者而言，至於法律上見解之歧異，聲請人對之縱有爭
    執，要難謂為適用法規錯誤，而據為再審之理由，有本院62
    年判字第610號判例可循。
二、聲請人因都市計畫事件，循序提起行政訴訟，為臺北高等行
    政法院96年度再字第55號判決駁回，聲請人不服，提起上訴
    ，經本院97年度裁字第4176號裁定以其對原判決如何違背法
    令難認已有具體指摘，認其上訴不合法予以駁回。本院97年
    度裁字第4176號裁定誤將聲請人稱謂記載為「兼共同訴訟代
    理人」，本院以97年度裁正字第24號裁定更正，聲請人不服
    ，認該裁定有行政訴訟法第273條第1項第1款之情形，對之
    聲請再審，經本院98年度裁字第471號裁定（下稱原確定裁
    定）以再審聲請為無理由駁回，聲請人不服，本於行政訴訟
    法第273條第1項第1款所定事由，對於原確定裁定聲請再審
    。其再審聲請意旨略謂：（一）按修正前行政訴訟法第49條
    第2項第4款規定，行政訴訟應以律師為訴訟代理人，非律師
    具有左列情形之一者，亦得為訴訟代理人：．．．四、與當
    事人有親屬關係者。又按修正後行政訴訟法第12條之1規定
    ，起訴時法院有受理訴訟權限者，不因訴訟繫屬後事實及法
    律狀態變更而受影響。（二）聲請人與訴外人乙○○等12人
    因不服臺北高等行政法院96年度再字第55號判決，提起上訴
    。乙○○等11人均已出具委任狀委任聲請人，且本院97年度
    裁字第4176號裁定亦記載聲請人為「兼共同訴訟代理人」，
    顯見審理該事件之審判長已同意聲請人為訴訟代理人。（三
    ）修正後行政訴訟法第12條之1及行政訴訟法第49條於民國
    96年8月15日施行，聲請人及乙○○等12人係於91年5月17日
    起訴提起行政訴訟，並由聲請人兼共同訴訟代理人，經審判
    長許可，是依修正後行政訴訟法第12條之1規定，本件既已
    訴訟繫屬中，則不受法律狀態變更而受影響，原確定裁定適
    用法規顯有錯誤云云。
三、經查：原確定裁定以聲請人與乙○○等12人因不服臺北高等
    行政法院96年度再字第55號判決，於97年6月26日向本院提
    起上訴，乙○○等11人並出具委任狀委任聲請人為訴訟代理
    人，惟是時行政訴訟法第49條第2項業已修正，非律師為訴
    訟代理人者，除同法條第2項所規定之事件及具有該規定之
    資格者得充任外，不得為之；又委任訴訟代理人是否合法，
    應以委任時之法律定之。是乙○○等11人雖提出委任狀將聲
    請人列為訴訟代理人，惟並未提出聲請人具律師資格之證明
    文件，聲請人依法自不得充任訴訟代理人（聲請人迄今亦未
    提出具律師資格之證明文件），且本案涉訟者係有關都市計
    畫之爭議並無行政訴訟法第49條第2項規定之情形，故無審
    判長許非律師之訴訟代理人為本案訴訟行為，即視為已許可
    規定之適用。本院97年度裁字第4176號裁定誤將聲請人稱謂
    記載為「兼共同訴訟代理人」，揆諸上揭說明，原裁定將該
    誤載之稱謂刪除，依法並無不合，聲請人指摘原更正裁定有
    適用法規錯誤之違誤，難謂有理由，而駁回再審之聲請等情
    ，已經原確定裁定論斷甚明，並無與該案應適用之現行法規
    顯然違背，亦無與解釋判例顯有牴觸之情。行政訴訟法第12
    條之1係基於訴訟經濟及程序安定性之考量，乃規定受訴法
    院於起訴時有審判權者，不應因訴訟繫屬後事實及法律狀態
    變更而變成無審判權。上述聲請人是否依法得充任訴訟代理
    人，自與行政訴訟法第12條之1規定無涉。聲請人指摘原確
    定裁定適用法規錯誤，無非係重述原確定裁定已論斷而不採
    之理由，暨執其一己之法律上歧異見解再為爭議，依上開本
    院判例，尚與所謂適用法規顯有錯誤有間。從而，聲請人依
    行政訴訟法第273條第1項第1款規定聲請再審，為顯無再審
    理由，應予駁回。
四、據上論結，本件聲請為無理由。依行政訴訟法第283條、第
    278條第2項、第104條、民事訴訟法第95條、第78條，裁定
    如主文。
中    華    民    國    99    年    3     月    18    日
                    最高行政法院第一庭
                        審判長法官  鄭  淑  貞
                              法官  鄭  小  康
                              法官  王  碧  芳
                              法官  楊  惠  欽
                              法官  胡  方  新
以  上  正  本  證  明  與  原  本  無  異
中    華    民    國    99    年    3     月    19    日
                              書記官  郭  育  玎


司法院資訊處製作；財團法人民間司法改革基金會備份。
